【裁判字號】    97,簡,127
【裁判日期】    971128
【裁判案由】    漁業法
【裁判全文】
臺中高等行政法院判決
                                       97年度簡字第127號
原      告  甲○○
被      告  臺中縣政府
代  表  人  乙○○
訴訟代理人  丙○○
上列當事人間因漁業法事件，原告不服行政院農業委員會中華民
國97年8月4日農訴字第0970132818號訴願決定，提起行政訴訟。
本院判決如下︰
    主  文
原告之訴駁回。
訴訟費用由原告負擔。
    事實及理由
一、事實概要：緣原告於民國（下同）97年4月20日13時許，在
    台中縣新社鄉食水嵙溪--食水嵙橋下（公告之封溪護漁區段
    範圍內）禁漁區內以魚竿釣魚，為台中縣警察局東勢分局新
    社分駐所員警當場查獲，移由被告查處。被告以原告違反依
    漁業法第44條第4款所為之95年10月27日府農育字第0950298
    58 12號公告之規定，依同法第65條第5款規定裁處原告新台
    幣（下同）3萬元罰鍰。原告不服，提起訴願遭決定駁回，
    遂提起本件行政訴訟。
二、本件原告主張：原告居住於台中縣太平市，不清楚台中縣新
    社鄉公所當地溪流禁釣之相關規定，且系爭河段橋樑四周沒
    有任何有關禁釣之告示牌，原告實無偷釣犯法之動機，不慎
    觸法，深感羞愧，因目前經濟景氣不好，實無能力負擔此罰
    鍰，請體諒原告為初犯，給予免罰等情。並聲明求為判決訴
    願決定及原處分均撤銷。
三、被告則以：被告業於95年10月27日以府農育字第0950298581
    2號公告台中縣新社鄉食水嵙溪、中和抽藤坑溪河段禁止使
    用任何方式採補水產動植物範圍及相關規定事項，並自公告
    日期為期3年實施。原告於偵訊筆錄已坦承在禁漁河段食水
    嵙溪以釣具釣獲魚類12尾，確已違反漁業法第44條第4款規
    定。原告主張居住地及當地無禁釣告示牌乙節，經查，原告
    居住於台中縣太平市，該市部分地區與台中縣新社鄉緊鄰，
    均屬台中縣轄區，依台中縣警察局東勢分局97年5月13日中
    縣東警偵字第0970004719號函附「查獲甲○○禁釣區釣魚示
    意圖」，在原告為警查獲釣魚地點中正村食水嵙橋上游進入
    溪中之中正街16號前，以及下游親水緣餐廳前均設有公告牌
    並附現場照片為證，被告以原告為初犯，依漁業法第65條第
    5款規定裁處3萬元最低罰鍰，依法並無不合等語，資為抗辯
    。並聲明求為判決駁回原告之訴。
四、兩造之爭點為系爭禁漁區內有無禁漁之告示牌？原告於系爭
    禁漁區內釣魚之行為，是否已違反漁業法第44條第4項規定
    ？經查：
    (一)按「主管機關為資源管理及漁業結構調整，得以公告規定
      左列事項：‧‧‧4、漁區、漁期之限制或禁止。‧‧‧
      」、「有左列情事之一者，處新台幣3萬元以上15萬元以
      下罰鍰：‧‧‧。5、違反第44條第4款至第9款規定之一
      者。‧‧‧」分別漁業法第44條第4款及第65條第5款所明
      定。次按「台中縣新社鄉食水嵙溪、中和抽藤坑溪河段，
      嚴禁以任何方式採捕水產動植物，以確保河川魚類資源復
      育及永續利用。禁漁期間，自95年10月24日起，為期3年
      。違者依漁業法第65條第5款規定，處新台幣3萬元以上15
      萬元以下罰鍰。」為被告依據漁業法第44條第4款規定，
      於95年10月27日府農育字第09502985812號所為之公告。
    (二)經查，本案原告於調查筆錄業已坦承於97年4月20日在台
      中縣新社鄉中正村食水嵙溪--食水嵙橋下（公告之封溪護
      漁區段範圍內）禁漁區內以魚竿釣魚，為台中縣警察局東
      勢分局新社分駐所當場查獲，此有照片及調查筆錄附卷可
      稽，違規事實洵堪認定。
    (三)原告雖主張其住居外縣市，不清楚新社鄉當地溪流之封溪
      禁漁之相關規定，且該河段橋樑四周並無任何相關禁釣告
      示牌云云，惟據警訊調查筆錄所載，原告已坦承於97年4
      月20日當天約13時許開始使用釣竿釣魚，並有漁獲12條（
      石斑5尾、溪哥7尾），違規事實明確。又通往原告釣魚地
      點中正村食水嵙橋之上游進入溪中之中正街16號前，及下
      游之親水緣餐廳前均設有禁釣告示牌，此亦有查獲當時由
      員警現場拍攝之照片可證，再被告已於實施禁漁前即依法
      公告有案，並將相關資訊置於網站，應認被告已善盡告知
      之情事。是本件原告未注意上開封溪護漁公告及禁釣告示
      牌，而於上開時地釣魚，難謂無過失，被告衡酌其違規情
      節對原告裁處最低額度之罰鍰3萬元，並無違誤，自難以
      上開所辯而主張免罰。
五、從而，原告所訴不足採信，本件原處分並無違誤，訴願決定
    予以維持，亦無不合。原告訴請撤銷，為無理由，應予駁回
      。本件為簡易事件，爰不經言詞辯論逕為判決。
六、據上論結，本件原告之訴為無理由，依行政訴訟法第233 條
    第1項、第236條、195條第1項後段、第98條第1項前段，判
    決如主文。
中    華    民    國    97    年    11   月     28     日
                臺中高等行政法院第三庭
                                法  官  莊  金  昌
以上正本證明與原本無異。
如不服本判決，應於判決送達後20日內，以本訴訟事件所涉及之
法律見解具有原則性者，始得向本院提出上訴狀並表明上訴理由
，經最高行政法院許可，否則不得上訴；如於本判決宣示後送達
前提起上訴者，應於判決送達後20日內補提上訴理由書（均應依
對造人數提出繕本）。
中    華    民    國    97    年   12    月      1     日
                                書記官  林  昱  妏


司法院資訊處製作；財團法人民間司法改革基金會備份。
